臺灣高等法院臺南分院刑事判決
上　訴　人　臺灣臺南地方法院檢察署檢察官
上　訴　人
即　被　告　乙○○
選任辯護人　蘇文奕　律師
　　　　　　陳郁芬　律師
上列上訴人因被告毒品危害防制條例案件，不服臺灣臺南地方法
院93年度訴字第961號中華民國94年1月12日第一審判決（起訴案
號：臺灣臺南地方法院檢察署92年度偵字第11174號），提起上
訴，本院判決如下：
    主  文
原判決撤銷。
乙○○共同販賣第一級毒品，處有期徒刑玖年，褫奪公權伍年。
扣案第一級毒品海洛因貳拾參包（驗餘合計淨重拾參點零肆公克
，空包裝袋重捌點伍壹公克，純質淨重陸點肆伍公克）沒收銷燬
之，販賣毒品所得新臺幣貳仟元沒收，空夾鍊袋捌佰拾捌個沒收
。
    事  實
一、乙○○與甲○○（經本院以93年度上訴字第256號判處有期
    徒刑八年，褫奪公權五年確定）共同基於意圖營利之犯意聯
    絡，於92年10月14日早上某時許，由乙○○先行出資新臺幣
    （下同）十萬五千元，在臺南縣永康市○○○街51巷39號5樓
    之1乙○○租住處，向綽號「黑狗」之不詳姓名年籍成年男
    子，販入驗餘淨重13‧04公克之第一級毒品海洛因（以下稱
    海洛因），並在同日15時30分許，由乙○○及甲○○將之分
    裝為0.6公克8小包、0.7公克4小包、0.8公克5小包、0.9公
    克1小包、1.2公克3小包、2.1公克2小包（以上均為毛重，
    另以上開十萬五千元同時一併購得與本案無關之第二級毒品
    安非他命，驗餘淨重約130.95公克），欲伺機販賣予不特定
    人賺取暴利。嗣乙○○與甲○○共同基於前開販賣海洛因之
    概括犯意聯絡，於當日17時許，乙○○欲以二千元代價販賣
    海洛因1小包給綽號「阿良」成年男子，待「阿良」於當日
    17時20分許，前往乙○○上開租住處大樓樓下等候時，乙○
    ○在上開大樓5樓之1交付前開分裝完畢之其中1包海洛因（
    含袋重0.6公克）給甲○○，囑甲○○交給樓下購買者「阿
    良」，甲○○隨即下樓，與「阿良」交易，「阿良」先交給
    甲○○二千元後，在甲○○尚未交付海洛因給「阿良」時，
    即遭正在當地勘查地形之警員許明富當場逮捕，而販賣未遂
    ，並當場在甲○○身上起出海洛因1包及販賣毒品所得二千
    元，「阿良」則趁機逃逸。嗣後警員隨即帶同甲○○前往前
    揭乙○○租住處，經其同意搜索後，再查獲前開已分裝完之
    海洛因22小包、分裝用夾鏈袋818個等物。
二、案經臺南市警察局第一分局報告臺灣臺南地方法院檢察署檢
    察官偵查起訴。
    理  由
一、訊之上訴人即被告乙○○固坦承有於上開時地出資三萬五千
    元，向綽號「黑狗」之不詳姓名成年男子，購買上開數量之
    海洛因，惟矢口否認上開購買行為乃意圖營利而販入，辯稱
    ：伊所購之毒品係自己吸食，並矢口否認有與同案被告甲○
    ○共同販賣海洛因1包予綽號「阿良」之不詳姓名成年男子
    ，辯稱伊並沒拿海洛因給甲○○，要其轉交給「阿良」，伊
    不知甲○○有將海洛因給與「阿良」之事云云。
二、經查：
  (一)本案扣案物品有海洛因23小包、空夾鍊袋818個、新臺幣二
    千元，有扣押書1份（詳警卷第33頁、偵查卷第6頁，另與本
    案無關之扣押物品不予列引）、蒐證照片影本16張（詳警卷
    第23-27頁）附卷可憑。扣案毒品經法務部調查局鑑定結果
    ，確實為第一級毒品海洛因（共23包，驗餘合計淨重13.04
    公克，空包裝袋重8.51公克，純質淨重6.45公克），有該局
    92年11月12日調科壹字第200004549鑑定通知書1份在卷可稽
    （詳原審卷第4頁）。上揭扣案物品，被告乙○○始終供承
    為其所有（詳警卷第2頁、偵查卷第35、43頁，原審卷第
    58、170頁），雖其於92年10月15日偵查中及原審93年12月
    29日審理中，翻異其詞，表示海洛因非伊所有，乃同案被告
    甲○○及證人黃芸品所合資購買云云（詳偵查卷第9、10頁
    ，原審卷第175頁）。惟同案被告甲○○於本院審理時，證
    稱毒品為其與被告共買，每人出資三萬五千元，所證與被告
    事後所辯已有不符，是被告所辯與證人所證述，自有再進而
    查證必要。
  (二)關於被告乙○○有無與甲○○共同販入海洛因23包部分：
    1.證人即共同被告甲○○於原審結證稱：「扣案海洛因是我
      與乙○○二人一起買的，但是我沒有那麼多錢，乙○○就
      跟『黑狗』自己接洽先出資購買，92年10月4日『黑狗』
      屋內吸食毒品及用夾鍊袋分裝海洛因」等語（詳原審卷第
      156、157、159頁），核與其在警訊及偵查時所為陳述一
      致相符（詳警卷第5頁，偵查卷第73頁）。證人雖於92年
      11月24四日偵查中否認共同販入海洛因（詳偵查卷第44頁
      ），惟其於原審既已證稱「我之前說的不實在，那是為了
      我自己要辯護」等語（詳原審卷第163、164頁），並於偵
      查中亦稱：「（那次是）我怕據實陳述會害到乙○○，該
      次偵訊我說謊話」等語（詳偵查卷第73頁）。上開偵查中
      有利於被告乙○○之證述，既經證人親自二次予以否認，
      自應予以彈劾，而認92年11月24日所為證述為不可採。是
      證人甲○○之證述並無所謂有明顯不一或重大瑕疵之情事
      存在，於原審所為證詞當為可信。
    2.證人黃芸品雖於原審審理時，經告知刑事訴訟法第181條
      之得拒絕證言後，仍表示願意作證（詳原審卷第138頁）
      ，並於具結後，交互詰問過程中，經檢察官請求隔離訊問
      時，證人旋即表示「我不想作證了，」「剛剛他們兩位在
      場，我才要作證，現在他們二人不在場，我現在不想作證
      了」等語（詳原審卷第145頁）。交互詰問完畢後經審判
      長補充訊問：「為何剛剛被告在時想要作證，現在不在，
      就不想作證」? 證人回答：「我就是不想作證了」等語（
      詳原審院卷第148頁）。是證人黃芸品於原審審理時，明
      顯抗拒而有壓力，難期證人此次證述所言全屬真實，因而
      依據刑事訴訟法第155條第1項對於證據證明力之判斷，認
      為證人於該審判期日所為之證述，不具證明力，以避免證
      人用刻意隱瞞之真實或真假互雜之說詞，遽而不正影響法
      院對於發現真實之判斷。雖證人前開證述全無證明力，惟
      其於警訊及偵查中始終陳稱：「我到乙○○住處約30分鐘
      後，乙○○有從抽屜取出毒品在桌上分裝」等語（詳警卷
      第7頁背面，偵查卷第37頁背面），與原審審理中所為陳
      述不符（詳原審卷第143頁），惟因其於警訊及偵查中所
      為證詞，於時間、地點及所為描述之事實情狀均高度一致
      ，應具有較可信之特別情況，依據刑事訴訟法第159條之1
      第2項、第159條之2規定，自有證據能力，仍可作為被告
      乙○○確實分裝海洛因毒品之不利認定。
    3.又被告雖辯稱扣案毒品為其與甲○○、黃芸品三人共同購
      買云云，惟此經證人甲○○於本院審理時仍結證稱：是其
      與乙○○共同購買云云。且有關上開毒品價金之交付情況
      ，被告乙○○辯稱「我們三人當場一人拿出三萬五千元出
      來，交給『黑狗』，『黑狗』當場點收無誤」（詳原審卷
      第176頁），惟證人甲○○則證稱「是乙○○先出錢，我
      以後再慢慢還他，」「『黑狗』送毒品給乙○○時，我並
      不知道」等語（詳原審卷第167、168頁），兩者顯有不合
      ，更遑論證人黃芸品於原審證述：「二萬元交給乙○○購
      買」云云（詳原審卷第150、151頁）。由此益見證人黃芸
      品於原審所為證詞，不可採信，是被告所為有利於己之辯
      解，無從憑信，實不足採。
  (三)有關被告乙○○有無與甲○○共同販賣海洛因予「阿良」部
    分：
    1.證人即臺南市警察局第一分局文化派出所警員許明富證稱
      ：「本案是我與另一位同仁查獲，當天是接獲住戶報案說
      前開地點可能有在作毒品買賣，我們便先去勘查地形，去
      的時候並不知道有人會買賣毒品。我們約下午5點左右抵
      達，約10分鐘後有一位男子出現【嗣後確認為綽號『阿良
      』男子】，並且在撥打電話，過2、3分鐘，就看到有人【
      嗣後確認為甲○○】下樓直接走向『阿良』，我當場看到
      『阿良』當場交付二千元給甲○○，而甲○○要直接把一
      包白色的東西【嗣後確認為海洛因】交給『阿良』時，我
      們隨即上前逮捕。當時只有兩名警察，我們一人追一個，
      甲○○個子比較大，反應比較慢，『阿良』則瘦瘦高高跑
      的很快，另一名同事去追『阿良』追不到，又擔心我一個
      人無法應付甲○○，才調回頭來幫我。我當場在甲○○身
      上搜出海洛因一包及『阿良』交付的二千元，嗣後又在樓
      上查獲在場的乙○○、黃芸品及扣案物品」等語（詳原審
      卷第127-133頁），核與其在偵查中經具結後所為證詞相
      符（詳偵查卷第70-72頁），並與其所製作職務報告書之
      內容一致（詳警卷第9頁）。且證人前於另案本院93年度
      上訴字第256號被告甲○○販賣海洛因案件作證時，亦為
      相同之證述（詳調借該案卷第71-73頁），足認證人所為
      之證述乃明確真實。雖辯護意旨仍以被告所有和信電訊
      0000000000號行動電話，於92年10月14日下午5時30分證
      人所稱查獲之時間，並無通聯紀錄，用以指摘證人所為陳
      述不實一節，惟查證人許明富平日並無精確對時之習慣，
      查獲當日亦未與同仁、警局甚至標準時間之時鐘對時，業
      據其證述在卷（詳原審卷第134-137頁），是其所述查獲
      時間下午5時30分許，難免有所誤差，縱使誤差值在10分
      鐘前後，亦屬合理；而上開通聯紀錄最後一筆通聯紀錄為
      5時20分許，有通聯紀錄磁片一片及列印之通聯紀錄節本
      1份附卷可稽（詳偵查卷第64、65頁；原審卷第36頁），
      此亦與本案查獲之時間相當。是尚難以此論斷證人所言不
      實，辯護意旨以此彈劾證詞之憑信性，應不足採。
    2.證人即共同被告甲○○於原審結證稱：「我認識『阿良』
      ，當天下午『阿良』有打幾通電話來，我有接聽，『阿良
      』打電話來要海洛因，我有跟乙○○說，經過乙○○的同
      意，乙○○並將海洛因分裝好放在桌上，我才下去樓下拿
      海洛因給『阿良』，『阿良』是要我將二千元拿給乙○○
      」等語（詳原審卷第159-161頁、第167、170頁），核與
      其於92年10月28日所為證述相符（詳偵查卷第24頁），所
      為證述已真實明確。證人雖於92年11月24日偵查中全盤否
      認，惟上開證述業經其否認為真實，已如前述；此外，證
      人於本院93年度上訴字第256號被訴與乙○○共同販賣海
      洛因案件時，雖僅坦承是乙○○要伊將海洛因拿給「阿良
      」，餘辯稱「『阿良』其並不認識，只是幫乙○○拿毒品
      給『阿良』，並不是交易毒品」云云（詳該案刑事卷第74
      頁），惟此與其於原審及本院所為證詞不合，且上開陳述
      乃其身為被告時所為卸責之詞，不足採信。
    3.至於辯護意旨以證人黃芸品於本院審理甲○○毒品案時，
      並無法具體指證究竟是乙○○或甲○○與「阿良」以手機
      聯絡交易毒品（即本院93年度上訴字第256號卷第71頁）
      ，用以證明被告乙○○未與「阿良」作毒品交易一節。惟
      上開共同販賣海洛因予「阿良」之事實，已據證人甲○○
      證述明確，而證人黃芸品於原審所為證詞明顯閃爍推託，
      又抗拒作證，經原審法院認定該次所為證詞全不具證明力
      ，已如前述。雖證人黃芸品上開證詞經彈劾後為不可採，
      惟其於警訊及偵查中始終明確證稱「有聽聞有人打手機向
      乙○○討海洛因，乙○○叫甲○○拿到樓下」等語（詳警
      卷第7頁背面，偵查卷第37、38頁），是證人黃芸品之證
      詞非但不能作為有利於被告之認定，反而可作為被告乙○
      ○與甲○○共同販賣海洛因予「阿良」之佐證。
    4.此外，扣案海洛因驗餘淨重13.04公克，另本案扣得第2級
      毒品安非他命總淨重約130.95公克（詳本院93年度上訴字
      第256號刑事卷第37頁所附內政部警政署刑事警察局鑑驗
      通知書），而被告乙○○自承上開全部毒品乃以十萬五千
      元之價格購得（詳原審卷第176頁），雖本件被告並未陳
      明海洛因及安非他命所分別支付之價金為何，惟衡諸海洛
      因交易價格恆較安非他命為高，兩者若刻意以五比一之過
      高差額價格計算【亦即：設例海洛因較安非他命之價格高
      出5倍，則本案海洛因驗餘淨重13.04四公克，以5倍約略
      換算為65公克，而安非他命總淨重約130.95公克，兩者比
      例即為一比二。以此作為計算基礎，總價金十萬五千元，
      比例上應係以三萬五千元購得海洛因，七萬元購得安非他
      命】，且本案海洛因係以1包二千元之價格賣出，扣案海
      洛因又分裝成23包，則預計賣出之全部總價約為四萬六千
      元，以此與上開業經高估之三萬五千元販入價格比較，足
      見被告自係以較低價格販入，再以較高價格售出，從中賺
      取差額利潤圖利。
  (四)綜上，扣案海洛因乃被告乙○○與甲○○所共同購買，至於
    由何人先行出資，並不影響共同購買之認定，且販入之海洛
    因係由被告乙○○與甲○○共同以夾鍊袋分裝，而販賣價格
    又比所購得金額明顯為高，另證人許明富業已證實同案被告
    甲○○與「阿良」當時確實正從事海洛因交易，並當場扣得
    海洛因1包及二千元毒品交易所得，而證人甲○○亦證稱上
    開海洛因1包乃「阿良」與伊及乙○○聯絡後，由乙○○分
    裝完畢，再令甲○○下樓交付予「阿良」。是被告乙○○辯
    稱未與甲○○共同販買海洛因予「阿良」，顯不足採。自應
    認被告乙○○有與甲○○從事毒品販賣，且有犯意聯絡及行
    為分擔，而為共同正犯。本案事證明確，被告乙○○與甲○
    ○共同販賣海洛因之犯行應堪認定。雖被告乙○○為警查獲
    時，經其同意對之實施採尿，送臺南市衛生局以免疫法、TO
    XI-LAB分析法檢驗，其中嗎啡及安非他命類均呈陽性反應，
    並因此經法院判處有期徒刑一年二月確定，有該局出具之尿
    液檢驗成績書1紙及刑事判決1份在卷可憑（詳原審卷第102-
    107頁），惟上開施用海洛因情事，仍無礙本件販賣毒品罪
    之成立，併此敘明。
三、按海洛因係毒品危害防制條例第2條第2項第1款所明定之第
    一級毒品。而被告於92年10月14日行為後，毒品危害防制條
    例已於92年7月9日修正公布，並於93年1月9日施行，然修正
    後同條例第4條，僅增訂第4項而已，其餘均未修正，且被告
    所犯法條修正前後，刑度均屬相同，應無新舊法比較適用之
    問題，合予敘明。
四、查被告乙○○販入海洛因，兼又販賣而未完成交付，核其所
    為，係違反毒品危害防制條例第4條第1項販賣第一級毒品既
    遂罪。持有第一級毒品之低度行為，已為販賣之高度行為所
    吸收，不另論罪。但販賣毒品罪，以行為人有營利之目的意
    思，而販入或賣出毒品或二者兼而有之之行為者，為其構成
    要件（最高法院93年度台上字第5179號刑事判決意旨參照）
    。被告販入海洛因後，且已著手於販賣毒品行為之實行，雖
    未完成交付，仍無解於非法販賣既遂罪之成立。被告乙○○
    與甲○○就上開犯行，彼此間有犯意聯絡及行為分擔，應論
    以共同正犯。又被告販入海洛因後，僅賣予「阿良」海洛因
    一次，但未完成交付，且數量非鉅（雖23包，但驗餘純質淨
    重僅6.45公克），所得利益亦僅二千元，對社會尚未造成危
    害，與大型盤商動輒以大型海洛因磚塊販賣之情形，自屬有
    別，惟本案法定刑為死刑或無期徒刑，被告所犯情輕法重，
    縱宣告本罪之最輕法定刑無期徒刑仍屬過重，其犯罪情節衡
    情尚有可憫恕之處，並參酌我國刑法係採教育刑主義，苟予
    長期教育改造，或可令其改過遷善，達防衛社會之目的，因
    認無予以終身禁錮之必要，依刑法第59條之規定，減輕其刑
    。
五、原審以被告罪證明確，因予以論罪科刑，固非無見，惟販賣
    毒品罪，以行為人有營利之目的意思，而販入或賣出毒品或
    二者兼而有之行為者，為其構成要件。被告販入海洛因後，
    僅交易一次，但未完成交付，然其販入兼而賣出，應屬完整
    一販賣毒品之行為，僅能論以一罪，原判決認其先後販入毒
    品一次既遂，賣出毒品一次未遂，且時間緊接，構成要件相
    同，係基於概括犯意反覆為之，應依連續犯規定，論以一罪
    ，自有未合。被告上訴意旨，猶執陳詞，否認犯罪；檢察官
    上訴意旨，以原判決適用刑法第59條酌減其刑不當，雖均無
    理由，然原判決既有可議，自屬無可維持，應由本院將原判
    決撤銷改判，以期適法。爰審酌被告素行不佳，有臺灣高等
    法院被告全國前案紀錄表一份附卷可按，其為貪圖不法利益
    ，不計販賣毒品供人施用，戕害他人身心健康，嚴重危害社
    會秩序，犯罪後復否認犯罪，未見悔意，惟其犯罪所得僅二
    千元、販賣亦僅一次等一切情狀，量處有期徒刑九年。並依
    其犯罪之性質，認有宣告褫奪公權之必要，依刑法第37條第
    2 項規定，併宣告褫奪公權五年。扣案毒品23包（驗餘合計
    淨重13.04公克，空包裝袋重8.51公克，純質淨重6.45公克
    ），乃經查獲並鑑定為第一級毒品海洛因，應依毒品危害防
    制條例第18條第1項前段規定沒收銷燬之；另扣案之空夾鍊
    袋818個，為被告乙○○所有供犯本罪所用之物，依刑法第
    38 條第1項第2款、第3項規定宣告沒收之（至扣案與本案無
    關之扣押物品，或為供施用毒品之用，或為非本案犯罪事實
    所應審理之物，均非本罪之物或違禁物，不予宣告沒收，茲
    不贅述）。另扣案被告販售予「阿良」海洛因1次所取得之
    二千元，雖販出未遂，仍屬本案犯罪所得，亦應依毒品危害
    防制條例第19條第1項之規定併予宣告沒收。
據上論斷，應依刑事訴訟法第369條第1項前段、第364條、第299
條第1項，毒品危害防制條例第4條第1項、第18條第1項前段、第
19條第1項，刑法第11條前段、第28條、第59條、第37條第2項、
第38條第1項第2款規定，判決如主文。
本案經檢察官蘇南桓到庭執行職務。
中　　華　　民　　國　　94　　年　　 5　　月　　10　　日
                  刑事第二庭    審判長法　官  葉居正
                                      法　官  莊俊華
                                      法　官  李文福
以上正本證明與原本無異。
如不服本判決，應於收受本判決後十日內向本院提出上訴書狀。
其未敘述上訴理由者並得於提起上訴後十日內向本院補提理由書
狀（均須按他造當事人之人數附繕本）「切勿逕送上級法院」。
　　　　　　　　　　　　　　　　　　　書記官  李良倩
中　　華　　民　　國　　94　　年　　5 　　月　　10　　日
附錄本案論罪科刑法條全文：
毒品危害防制條例第4條第1項：
製造、運輸、販賣第一級毒品者，處死刑或無期徒刑；處無期徒
刑者，得併科新臺幣一千萬元以下罰金。
